臺灣高等法院刑事裁定　　　　　　　　　　　　　　九十三年度毒抗字第五０四號
　　抗　告　人　臺灣板橋地方法院檢察署檢察官
　　被　　　告　甲○○
右抗告人因毒品危害防制條例案件，不服臺灣板橋地方法院九十三年度毒聲字第一七
一七號，民國九十三年十一月八日裁定（聲請案號：九十年度毒偵字第二一０一號）
，提起抗告，本院裁定如左：
    主  文
抗告駁回。
    理  由
一、本件聲請意旨略以：按刑法第八十八條第一項之保安處分，自應執行之日起經過
    三年未執行者，非得法院許可不得執行之，刑法第九十九條定有明文。本件被告
    甲○○因違反毒品危害防制條例第十條第二項施用第二級毒品甲基安非他命案件
    ，經臺灣板橋地方法院於民國（下同）九十年六月十六日以九十年度毒聲字第二
    二七七號裁定應送勒戒處所觀察、勒戒，此有臺灣板橋地方法院檢察署檢察官聲
    請書、臺灣板橋地方法院裁定書各一紙可稽。茲因被告逃匿，經本署通緝在案，
    致該裁定確定通知執行之日起迄今已逾三年未執行，且其所犯施用毒品之罪，其
    成癮性、濫用性及對社會危害性均高，有繼續執行之必要。爰依刑法第九十九條
    規定，聲請為許可執行之裁定等語。
二、抗告意旨略以：原審裁定無非係以被告近四年未再查獲有施用毒品為據，所持見
    解固屬卓見，惟未再查獲並非能證明被告即無繼續施用毒品，且是否有繼續施用
    毒品傾向，應先經過觀察、勒戒後，方能認定，況施用毒品易使施用者上癮並非
    如一般刑事犯罪，故毒品危害防制條例特設觀察、勒戒療程先行之觀念，非直接
    進入刑事處遇；又被告前因麻醉藥品管理條例案件入監服刑，本案係於其假釋期
    間施用安非他命，足見被告有繼續施用毒品之可能，原審未予斟酌，難謂允當，
    為此請求撤銷原裁定，另為適當之裁定等語。
三、按刑法第八十六條至第九十一條之保安處分，自應執行之日起經過三年未執行者
    ，非得法院許可不得執行之，刑法第九十九條定有明文。又按刑法第九十九條之
    規定與刑罰時效之制度雖相近似，然其性質不同。保安處分自應執行之日起逾三
    年並不因時間之經過而歸諸消滅，惟在執行之際，須以先經法院許可之程序為條
    件。其准駁與否之標準，當以有無再予執行保安處分之必要為斷（最高法院八十
    六年度台抗字第二三八號裁定亦同此意旨）。
四、經查：本件被告甲○○前因施用第二級毒品甲基安非他命之犯行，經臺灣板橋地
    方法院於九十年六月十六日以九十年度毒聲字第二二七七號裁定送勒戒處所觀察
    、勒戒確定，因被告未到案執行，經通緝在案，迄今已逾三年仍未執行等情，有
    本院被告全國前案紀錄表、臺灣板橋地方法院九十年度毒聲字第二二七七號裁定
    各一件在卷可參。惟毒品危害防制條例所規定之觀察、勒戒處分，其立法意旨在
    幫助施用毒品者戒除毒癮，該處分之性質非為懲戒行為人，而係為消滅受處分人
    再次施用毒品之危險性，目的係在戒除行為人施用毒品身癮及心癮之措施；且觀
    察勒戒係導入一療程觀念，針對受處分人將來之危險所為預防、矯治措施之保安
    處分，以達教化與治療之目的，以行為人具有危險性格為前提。本件被告於前開
    施用毒品經臺灣板橋地方法院裁定送勒戒處所觀察、勒戒後，迄今並未再因涉嫌
    施用毒品而有為警查獲之相關紀錄之事實，有本院被告全國前案紀錄表一紙在卷
    可稽，是被告於前開施用毒品後，已逾三年均未再查獲有任何施用毒品之行為，
    亦即並無明確證據足認被告仍存有對毒品之依賴，依前揭觀察、勒戒之立法意旨
    及目的，是否仍需對被告施以觀察、勒戒等治療之保安處分，已非無疑。況若如
    抗告人所言，被告有無繼續施用毒品傾向，須先經觀察、勒戒後始能認定，然本
    件法院斟酌得否准駁之意旨即為是否要將被告送觀察、勒戒，如依抗告人前揭所
    言，須先將被告送觀察、勒戒後，再由法院視有無繼續施用毒品傾向而決定是否
    許可保安處分，即是否准予觀察、勒戒，豈非倒果為因，且刑法第九十九條之規
    定亦形同具文，其相互矛盾之處，不言而喻。再被告雖於八十五年間因違反麻醉
    藥品管理條例案件，經送監執行而假釋後，於假釋期間之九十年三月十日再犯本
    件之罪，惟之後即再未有施用毒品之犯行為警查獲等情，已如前述，抗告人豈能
    以被告在三年以前之假釋期間曾有施用毒品之犯行，即認其三年後仍有繼續施用
    毒品之傾向。再被告是否有悛悔之實據？有無執行觀察、勒戒之必要？抗告人非
    不得自行調查或提出具體事證以供法院查證，惟本件抗告人並未具體指明有何相
    關證據資料足資證明被告尚有施用毒品之危險性，而有再令入觀察處所執行觀察
    、勒戒之必要。而除被告已逾三年未再查獲有施用毒品之行為外，本院亦查無其
    他積極證據足認被告有執行觀察、勒戒之必要。準此，原法院援引前揭法理，裁
    定駁回檢察官之聲請，自屬正確。檢察官仍執前詞提起本件抗告，指摘原裁定不
    當，並無理由，應駁回之。
四、據上論斷，應依刑事訴訟法第四百十二條，裁定如主文。
中　　　華　　　民　　　國　　九十三　　年　　 十二 　　月　　　七　　　日
                              臺灣高等法院刑事第十六庭
                                  審判長法  官  許  增  男
                                        法  官  黃  鴻  昌
                                        法  官  謝  靜  恒
右正本證明與原本無異。
不得再抗告。
                                        書記官  魏  淑  娟
中　　　華　　　民　　　國　　九十三　　年　　 十二 　　月　　　七　　　日
